臺灣臺中地方法院民事判決
109年度訴字第3896號
原      告  周庭蓉  
訴訟代理人  柯連登律師
被      告  林群曜  
上列當事人間請求履行契約事件，本院於中華民國111年8月11日
言詞辯論終結，判決如下：
    主    文
被告應給付原告新臺幣577,500元，及其中新臺幣465,500元部分
自民國109年12月15日起，其餘新臺幣112,000元部分自民國110
年12月10日起，均至清償日止，按年息5%計算之利息。
原告其餘之訴駁回。
訴訟費用由被告負擔77%，餘由原告負擔。
本判決第一項於原告以新臺幣192,500元供擔保後，得假執行。
但被告以新臺幣577,500元為原告預供擔保，得免為假執行。
原告其餘假執行之聲請駁回。
    事實及理由
壹、程序部分
一、原告起訴時原聲明請求被告辦理土地預告登記部分已撤回，
    非本件審理範圍，合先敘明。
二、原告起訴時依兩造協議書之約定，聲明請求被告給付新臺幣
    （下同）64萬元本息，嗣依同一約定，追加請求後面7個月
    租金之半數即112,000元本息，合計本金更正為752,000元。
    核其請求之基礎事實同一，僅係擴張或減縮應受判決事項之
    聲明，依民事訴訟法第255條第1項第2、3款之規定，應准許
    其追加及變更。
貳、實體部分
一、原告主張：兩造原為夫妻，於民國106年10月18日簽立協議
    （下稱系爭協議，甲方即原告，乙方即被告）約定：「八、
    臺中市○○區○○路00號、90號等2間房屋之套房及臺中市○○區○
    ○路000號1樓店面等租金收入，由乙方管理。但乙方應自106
    年11月20日起，於每月20日前給付甲方6萬元。如有二期未
    付情事，乙方同意應就該未付部份，再加計壹倍作為懲罰性
    違約金。」「十、臺中市○○區○○路000號2樓、3樓、4樓，雙
    方皆同意以出租收益，由乙方處理出租事務。收得租金以雙
    方各2分之1分配，相關費用以相同比例分擔。 」惟被告於1
    07年11、12月未依系爭協議第8條給付各6萬元合計12萬元，
    因二期未付加計懲罰性違約金12萬元，此部分請求被告給付
    24萬元。被告自106年12月1日至110年7月期間將臺中市○○區
    ○○路000號2樓、3樓、4樓房屋（下稱系爭房屋）出租予訴外
    人甲○○等人，收得租金每月32,000元，應分配2分之1即每月
    16,000元予原告，惟被告自107年12月至110年7月期間未依
    系爭協議第10條分配此部租金予原告，爰就此請求被告給付
    512,000元（計算式：16,000元×32月＝512,000元），以上請
    求合計752,000元。對於被告所辯溢付或其他抵銷之主張，
    均予否認等情。並聲明：（一）被告應給付原告752,000元
    ，及其中64萬元部分自起訴狀繕本送達翌日起，其餘112,00
    0元部分自變更訴之聲明暨陳述意見㈤狀繕本送達翌日起，均
    至清償日止，按年息5%計算之利息；（二）願供擔保，請准
    宣告假執行。
二、被告答辯：
（一）關於系爭協議第8條部分，被告僅漏付107年11月一期，但
      有多期溢付款項如附表所示，共計溢付194,000元，可由
      溢付金額折抵之；於107年12月雖僅匯款54,500元，差額5
      ,500元係因被告為新南路143號房屋更新租客所需之加壓
      馬達花費共11,000元，依系爭協議第10條約定兩造應共同
      負擔費用，故扣除原告應負擔部分（原辯稱幫繳保險，見
      本院卷一第97、251頁），並無二期未付情事。
（二）關於系爭協議第10條部分，系爭房屋於106年12月至107年
      11月期間出租，租金收益之半數為192,000元（計算式：1
      6,000元×12月＝192,000元）。前揭溢付金額194,000元扣
      除上述租金192,000元與107年11月漏付之60,000元，尚差
      原告58,000元；於108年7月17日至109年12月24日期間每
      月各多匯款5,000元係因被告入不敷出，故採分期每月5,0
      00元的方式來償還短付原告的款項。甲○○固然證稱其於10
      6年12月1日至110年7月租期內均有將租金如數交付被告，
      然查被告帳戶匯款紀錄足見甲○○積欠107年7月、108年5月
      、108年11月、109年6月、110年6月、110年7月
　　　各32,000元共計192,000元租金未給付，此部分原告無從
      請求分配（原辯稱107年11月30日終止租約後自住及無償
      借友人住，未再出租，見本院卷一第67、137、237頁）。
（三）被告尚有以下債權主張抵銷（以被告111年8月9日答辯狀
      即最終版本為準，見本院卷二第201-207頁）：
　　　1.被告每月溢匯款予原告部分：
　　　　⑴被告確實於107年3月、107年4月、107年8月、108年7
          月至109年12月均有溢匯款項（每月應匯款為6萬）予
          原告，此有原告帳戶之交易明細在卷可稽，原告受有
          不當得利無疑（原辯稱其溢付款項如附表所示，共計
          溢付194,000元，扣除106年12月至107年11月期間租
          金應分配之192,000元與107年11月漏付之60,000元，
          尚差原告58,000元，見本院卷一第289頁）。
　　　　⑵原告固然辯稱107年3、4月溢匯款項中之2萬元及4千元
          為被告擅自於107年1月出租車庫空間作為夾娃娃機店
          ，被告承諾要給付之出租收益；107年4月溢匯款項5
          萬元是兩造因要替兒子購買套房之斡旋金；107年8月
          溢匯款項10萬元是兩造替兒子購買套房後之裝修費（
          原已不爭執107年4月5萬元、107年8月10萬元部分確
          如原告主張而非溢付，始算出如附表所示金額，見本
          院卷一第277-278、289頁）；108年2月其中2萬5千元
          為女兒遊學新加坡之分擔費用，故被告尚積欠2萬5千
          元；至於108年7月至109年12月分別溢匯款項5千元為
          未成年子女扶養費云云，惟被告嚴正否認有上情，迄
          未見原告就其所主張事項有何舉證，洵非可採。
　　　　⑶況且原告稱被告因為出租車庫空間作為夾娃娃機店所
          以願意將出租收益分予原告，尚且不論原告所稱是否
          可採，然依系爭協議第8條規定系爭房屋之一樓店面
          （車庫當然包含於一樓店面）租金收入即由被告負責
          管理，被告既已須依系爭協議第8條每月給付原告6萬
          元，毋庸再把租金收益分予原告；原告又稱108年2月
          其中2萬5千元為女兒遊學新加坡分擔費用等語，用不
          相干之事項混淆被告已履行給付義務，足徵原告上開
          所辯，殊無可採。
　　　2.被告為系爭房屋所支出部分：
　　　　⑴被告在出租系爭房屋予甲○○之前，分別於106年11月15
          日、同年月25日對系爭房屋進行粉刷、清潔等，而分
          別支付8萬元及6萬元；且被告亦為系爭房屋添購設備
          花費961,200元；更為系爭房屋繳納水電瓦斯相關費
          用共21,597元，是依系爭協議第10條，原告本應就前
          揭費用分擔一半，惟迄今均由被告所支付，原告絲毫
          未付，並辯稱前揭費用為甲○○所應支付云云，要無可
          採，原告就此確實受有不當得利。
　　　　⑵甲○○遭終止租約後，系爭房屋的屋況遭甲○○嚴重破壞
          ，致被告支付修繕、清潔費用共計493,700元使系爭
          房屋回復得以出租收益之狀態，固然被告有訴請甲○○
          損害賠償，亦無解於原告依系爭協議第10條所應分擔
          部分，但原告迄今絲毫未付其應分擔部分，均由被告
          代墊，原告亦就此確實受有不當得利。
　　　3.被告為原告墊付之未成年子女扶養費用：
　　　　⑴原告為未成年子女林○青、林○萱之母，對於子女即有
          含括扶養在内之保護及教養義務，被告為子女們所支
          付扶養費用（包含但不限於生活費、學雜費等）、保
          險費用共計1,944,066元。被告自得依不當得利及系
          爭協議第6條請求返還2分之1代墊費用，原告就此部
          分受有不當得利無疑。
　　　　⑵至於原告固然稱其自行負擔未成年子女林○青、林○萱
          之扶養費用，而被告偶有對未成年子女生活上有所支
          付，亦為被告之本份云云，原告自應另外訴訟尋求救
          濟，但仍無解於被告確實有為原告代墊扶養費用，原
          告前開所辯，並非可採。
　　　4.附此敘明被告為原告代償彰化第十信用合作社大竹分社
        之貸款還款部分於本件暫不予向原告主張抵銷。
（四）並聲明：原告之訴及假執行之聲請均駁回；如受不利決，
      願供擔保請准宣告免為假執行。
三、兩造不爭執之事實：
（一）兩造原為夫妻，於106年10月18日簽立協議書（甲方即原
      告，乙方即被告）其中約定：「八、臺中市○○區○○路00號
      、90號等2間房屋之套房及臺中市○○區○○路000號1樓店面
      等租金收入，由乙方管理。但乙方應自106年11月20日起
      ，於每月20日前給付甲方6萬元。如有二期未付情事，乙
      方同意應就該未付部份，再加計壹倍作為懲罰性違約金。
      」「十、臺中市○○區○○路000號2樓、3樓、4樓，雙方皆同
      意以出租收益，由乙方處理出租事務。收得租金以雙方各
      2分之1分配，相關費用以相同比例分擔。」
（二）關於系爭協議第8條部分，被告有漏付107年11月6萬元；
      於107年12月僅匯款54,500元。
（三）關於系爭協議第10條部分，被告自106年12月1日起至某時
      終止將臺中市○○區○○路000號2樓、3樓、4樓房屋（即系爭
      房屋）出租予甲○○，約定租金為每月32,000元。
（四）甲○○於本院證稱其於106年12月1日至110年7月租期內均有
      將租金如數交付被告，然查被告帳戶並未見107年7月、10
      8年5月、108年11月、109年6月、110年6月及7月各收受匯
      款32,000元之紀錄。
四、本院得心證之理由
（一）當事人主張有利於己之事實者，就其事實有舉證之責任，
      民事訴訟法第277條前段定有明文。實體法上之規範可區
      分為二大類，其一為基本規範或請求權規範，另一則為對
      立規範。凡能於當事人間發生一定之權利者，即為基本規
      範，亦即權利發生規範（或權利根據規範）；而對立規範
      則包括權利障礙規範、權利消滅規範、權利排除規範（或
      稱權利受制規範）。所謂基本規範可理解為實體法上之請
      求權基礎，主張權利存在之人，應就權利發生之法律要件
      之該當事實為舉證。而於基本規範獲證明後，則主張對立
      規範存在之人，即負有舉證之責任。此即舉證責任之基本
      原則，學說稱之為特別要件分類說（或規範說），此亦為
      實務上之通說，民事訴訟法第277條之規定，亦應本諸上
      開說明以為解釋。另方面，查不當得利依其類型可區分為
      「給付型之不當得利」與「非給付型不當得利」，前者係
      基於受損人之給付而發生之不當得利，後者乃由於給付以
      外之行為（受損人、受益人、第三人之行為）或法律規定
      或事件所成立之不當得利。在「給付型之不當得利」應由
      主張不當得利返還請求權人（受損人），就不當得利成立
      要件中之「無法律上之原因」負舉證責任（最高法院100
      年度台上字第899號民事判決要旨參照）。
（二）關於原告依系爭協議第8條請求24萬元部分：
　　　1.原告依系爭協議第8條之請求，係因被告在「107年11月
        及12月」沒有各匯款6萬元（見本院卷一第261頁），其
        訴訟標的應依此原因事實予以特定，合先敘明。
　　　2.被告自認其應依系爭協議第8條按月給付原告6萬元，及
        漏付107年11月一期之事實無訛。但辯稱可由溢付金額
        折抵之；於107年12月匯款54,500元，差額5,500元係因
        扣除原告應負擔租客所需更新加壓馬達費用半數云云。
        惟查：
　　　　⑴被告主張其有如附表所示之溢付金額，經原告否認，
          自應由被告就其所謂溢付係因履行系爭協議第8條之
          給付義務，亦即每月給付超過6萬元部分「無法律上
          之原因」之不當得利要件事實，負舉證責任。然被告
          未能舉證以實其說，即難遽認其每月給付超過6萬元
          部分確無法律上之原因。況被告既明知其依系爭協議
          第8條按月給付原告之金額應為6萬元，實難想像無端
          溢付之可能，故每月給付超過6萬元部分，應推定有
          其他法律上之原因。反之，依前揭說明，原告自無庸
          就其受領給付「法律上之原因」負舉證責任。因此，
          被告辯稱原告受有溢付款項之不當得利可折抵107年1
          1月漏付之6萬元部分，並不可採，原告自得再請求被
          告給付之。
　　　　⑵被告辯稱於107年12月匯款54,500元亦係因履行系爭協
          議第8條之給付義務部分，經本院函請原告確認，原
          告僅爭執差額5,500元部分，就受領54,500元部分已
          不爭執（見本院卷一第278、283頁），堪認原告於10
          7年12月有因此受領54,500元，自不得重複請求。
　　　　⑶被告雖辯稱於107年12月之差額5,500元係因扣除原告
          應負擔租客所需更新加壓馬達費用半數云云，但被告
          就此一差額，原辯稱係因「幫繳保險」（見本院卷一
          第97、251頁），前後矛盾互斥，顯難置信。而被告
          主張該差額已清償之事實，經原告否認，自應由被告
          就其事實負舉證責任。被告既未能舉證以實其說，即
          難認其已清償，原告自得再請求被告給付之。
　　　3.故原告依系爭協議第8條得請求被告給付於107年11月及
        12月短付之金額，共計應為65,500元。從而，尚不符合
        同條懲罰性違約金之要件即「如有二期未付」，則請求
        懲罰性違約金12萬元部分，即無理由。
（三）關於原告依系爭協議第10條請求512,000元部分：
　　　1.原告依系爭協議第10條之請求，係針對自107年12月至1
        10年7月期間共計32個月部分，其訴訟標的應依此原因
        事實予以特定。至於被告辯稱系爭房屋於106年12月至1
        07年11月期間租金收益之半數為192,000元（計算式：1
        6,000元×12月＝192,000元）部分，並非原告所請求之範
        圍，自非本院審理範圍。
　　　2.原告主張被告自106年12月1日至110年7月間將系爭房屋
        出租予甲○○等人，收得租金每月32,000元之事實，業據
        提出甲○○提供之房屋租賃契約書影本三份（見本院卷一
        第301至305頁），並聲請本院訊問證人甲○○。經證人甲
        ○○於本院110年11月25日言詞辯論時結證稱：上揭三份
        房屋租賃契約書都是伊簽名，系爭房屋是伊與好友李紫
        緹一起租，這三份租約是伊簽承租人，另一份即第二份
        是李紫緹簽承租人，從106年12月1日起至第四份租約期
        限是111年3月31日，租約續租都沒有中斷，但伊提前在
        110年7月搬離，是房東即被告要伊搬走，因為被告派人
        交給伊一份「保密條款協議書」要伊簽名，伊不同意，
        只好搬走；110年3月11日之前，被告也要求伊配合，說
        如果有人來問伊是否承租系爭房屋，要伊回答只是借住
        ，並手寫一張紙（如原證9），叫伊按照其上內容回答
        ；當時第二份租約也是因為被告跟伊說，因與原告間的
        糾紛，所以請伊用李紫緹名義當承租人；租金從租約開
        始就有繳，一直繳到110年6月，110年7月租金是因為被
        告沒有還押金，所以用押金抵7月租金；有些租金是伊
        直接拿去被告的公司以現金繳交，所以才沒有匯款紀錄
        等語明確（見本院卷一第362-364頁），並依本院於庭
        前函請證人提出全部相關佐證，於作證時提供其匯款相
        關資料、被告派人於110年5月31日要求伊簽署「保密條
        款協議書」否則不好再出租之通訊紀錄、已有被告蓋章
        之保密條款協議書、由被告手寫交付提示回答內容之紙
        張（見本院卷一第347、369-377頁，被告手寫交付提示
        回答內容之紙張經核閱與原證9相符後發還，見本院卷
        一第364、307頁），即非無據。
　　　3.參照參被告回應稱：「證人從106年開始入住……110年8
        月4日當天我有去現場點交，我帶三個人去現場與郭文
        正點交，郭文正是證人的男友……（問：這張紙是不是你
        手寫的？提示原證9）這是我自己做筆記的，我放在公
        司，可能證人到我們公司自己拿走的，她也三番五次到
        我們公司說她有繳納租金，如果有繳納現金，我們公司
        小姐一定會開收據，她只有106年年底剛入住的前幾個
        月用現金繳納租金，後來我們就請她改用匯款，拒絕收
        現金，因為之前也有承租人現金繳納租金產生的多次糾
        紛。」等語（見本院卷一第364-365頁），足認被告確
        自106年12月1日起將系爭房屋出租予甲○○等人迄至110
        年8月4日點交收回房屋為止，與原告主張至同年7月為
        止相當，並堪認上揭三份房屋租賃契約書應為真正。則
        被告原辯稱107年11月30日後自住及無償借友人住，未
        再出租云云（見本院卷一第67、137、237頁），顯係謊
        言。相形之下，證人甲○○所述情事顯然比被告所辯更加
        可信。況依前揭被告派人於110年5月31日要求證人簽署
        「保密條款協議書」否則不好再出租之通訊紀錄、已有
        被告蓋章之保密條款協議書、被告手寫之紙張（如原證
        9），足證被告確有教唆證人虛偽否認為承租人之情事
        ，至於被告辯稱其手寫紙張可能是證人到被告公司自己
        拿走云云，過於荒唐，殊不足取。
　　　4.被告將系爭房屋出租予甲○○約定租金每月32,000元之事
        實，為兩造所不爭執，並有上揭房屋租賃契約書在卷可
        參。上揭租賃契約書亦顯示被告起租及續租收到押金累
        計64,000元及約定電、水、天然氣費用由承租人自行繳
        納帳單等情，此亦與社會常態相符，堪予採信。
　　　5.依被告辯稱其帳戶匯款紀錄顯示甲○○積欠107年7月、10
        8年5月、108年11月、109年6月、110年6月、110年7月
        各32,000元，反之，亦即不爭執其帳戶匯款紀錄顯示甲
        ○○除上列月份外均有以匯款方式繳納租金。此外，就本
        件兩造間舉證責任之分配而言，原告依證人甲○○所述有
        些租金是直接拿去被告的公司以現金繳交，所以才沒有
        匯款紀錄等語，已有相當之證明；縱依被告所辯亦確有
        以現金繳交租金之經驗，而以押金64,000元折抵110年7
        月租金32,000元，亦屬合理，足認自107年12月至110年
        7月共計32個月期間，被告均有自系爭房屋收得每月租
        金32,000元。至於被告另提出其派人向證人催繳遲交租
        金之通訊紀錄（見本院卷二第59-101頁），只能證明偶
        有遲交之情事，於上開判斷並無影響。至於原告聲請本
        院向台中商業銀行內心分行調取被告之金融帳戶於106
        年12月1日至110年7月1日止之交易明細（見本院卷一第
        285頁），自無必要，附此敘明。
　　　6.被告亦自認其有依系爭協議第10條分配收得租金之半數
        予原告之義務。既認被告自107年12月至110年7月共計3
        2個月期間自系爭房屋收得每月租金32,000元，其半數
        即每月16,000元，則原告就此部分請求512,000元（計
        算式：16,000元×32月＝512,000元），核無不合，即有
        理由。
　　　7.再者，被告曾一度於111年1月13日答辯狀自認：被告自
        106年12月1日起至110年7月，應給付原告44個月，共計
        704,000元（計算式：16,000元×44月＝704,000元）。惟
        辯稱已給付原告如台中商銀提供之交易明細（本院卷一
        第195-217頁），即有付款331,030元云云，卻未具體指
        明究竟何筆匯款是清償107年12月至110年7月期間之租
        金分配款，非無移花接木之虞，其後被告抗辯又改，自
        難認被告已清償，附此敘明。
（四）關於被告主張抵銷部分：
　　　1.被告主張關於每月溢匯款予原告部分，前已敘及，由於
        被告未能舉證證明其每月給付超過6萬元部分無法律上
        之原因，所以無法認定原告受有溢付款項之不當得利，
        不再重贅。
　　　2.被告主張關於為系爭房屋所支出部分：
　　　　⑴查系爭協議第10條約定：「十、臺中市○○區○○路000號
          2樓、3樓、4樓，雙方皆同意以出租收益，由乙方處
          理出租事務。收得租金以雙方各2分之1分配，相關費
          用以相同比例分擔。」其末句「相關費用以相同比例
          分擔」，在別無特約之情狀下，依其前後文義，自應
          解為協議成立時，雙方約定就系爭房屋現況出租所生
          之必要費用分擔各半。
　　　　⑵被告主張於106年11月15日、同年月25日對系爭房屋進
          行粉刷、清潔等，而分別支付8萬元及6萬元部分，雖
          分別提出估價單或收據各1紙為佐證（見本院卷一第4
          45、446頁），但此充其量為系爭協議成立後被告片
          面決定改良系爭房屋之費用，並非系爭房屋依協議成
          立時之現況出租所生之必要費用，無從依系爭協議第
          10條要求分擔。
　　　　⑶被告主張因出租系爭房屋添購設備花費961,200元，卻
          僅提出設備點交表1紙（見本院卷一第481頁），既不
          能證明因出租系爭房屋添購設備花費961,200元，亦
          顯非系爭房屋依協議成立時之現況出租所生之必要費
          用，無從依系爭協議第10條要求分擔。
　　　　⑷被告主張為系爭房屋繳納水電瓦斯費用共21,597元，
          雖提出明細表及若干繳費通知單影本為佐證（見本院
          卷一第449-477頁），但依上揭租賃契約書之約定，
          電、水、天然氣費用帳單應由承租人自行繳納，另依
          被告提出向證人催繳遲交租金之通訊紀錄（見本院卷
          二第59-101頁），其中也有催繳電、水、天然氣費用
          之情狀，益徵是由承租人自行繳納，難謂系爭房屋依
          協議成立時之現況出租所生之必要費用，無從依系爭
          協議第10條要求分擔。
　　　　⑸被告主張關於甲○○遭終止租約後，系爭房屋的屋況遭
          甲○○嚴重破壞，致被告支付修繕、清潔費用共計493,
          700元部分，充其量為被告基於出租管理權責應處理
          之事務，縱其所述屬實，亦應由加害人或承租人回復
          原狀填補損害，尚難謂系爭房屋依協議成立時之現況
          出租所生之必要費用，仍無從依系爭協議第10條要求
          分擔。
　　　　⑹故被告主張關於為系爭房屋所支出費用原告迄今絲毫
          未付其應分擔部分，原告就此受有不當得利云云，亦
          均不可採。
　　　3.被告主張關於為原告墊付之未成年子女扶養費用部分：
　　　　⑴按直系血親相互間，互負扶養之義務。負扶養義務者
          有數人而其親等同一時，應各依其經濟能力，分擔義
          務。扶養之程度，應按受扶養權利者之需要，與負扶
          養義務者之經濟能力及身分定之。扶養之方法，由當
          事人協議定之；不能協議時，由親屬會議定之。對於
          未成年子女之權利義務，除法律另有規定外，由父母
          共同行使或負擔之；父母不能共同負擔義務時，由有
          能力者負擔之。以上分別為民法第1114條第1款、第1
          115條第3項、第1119條、第1120條前段、第1089條第
          1項所明定。準此，若被告單獨扶養未成年子女，原
          告因被告支付扶養未成年子女費用免其扶養義務而受
          有利益，致被告受損害，則就兩造內部分擔而言，係
          無法律上之原因，被告始得依不當得利之法律關係請
          求原告償還其應分擔之扶養費用。
　　　　⑵被告主張為子女們所支付扶養費用（包含但不限於生
          活費、學雜費等）、保險費用共計1,944,066元，其
          明細如本院卷二第113-141頁，但核其提出之佐證，
          無非如本院卷二第142-179頁未整理之雜亂資料，其
          真偽不明或內容不明，手寫加註內容僅為被告陳述，
          難以證明係被告為未成年子女所支付扶養費用，況且
          與被告所稱金額差距甚遠，無非意圖延滯訴訟之舉，
          更未能證明原告有因被告支付扶養未成年子女費用免
          其扶養義務而受有利益。反觀系爭協議第12條約定：
          「雙方分居期間，未成年子女照護事宜……長子林○立
          ，與乙方同住，由乙方擔任主要照顧者……長女林○青
          及次女林○萱與甲方同住，由甲方擔任主要照顧者……
          」（見本院卷一第23頁），於此情形下，衡情兩造應
          係各依其經濟能力分擔未成年子女扶養費用，無不當
          得利可言，自無容許一方事後執任何生活費用單據即
          可逐一要求他方償還半數之理。
　　　　⑶被告主張依系爭協議第6條（於部分書狀載為第10條顯
          係誤植）約定請求返還2分之1代墊保險費用部分，經
          查系爭協議第6條約定：「六、雙方保險各自負擔其
          保險費。被保險人為乙方之保險契約，要保人為甲方
          時，應變更為乙方。子女之保險契約要保人應改為乙
          方，受益人改為甲、乙雙方各2分之1，應繳保險費由
          雙方以各負擔2分之1方式繳付，由乙方負擔繳款事宜
          。乙方應提供保險公司之受益人證明交付。」（見本
          院卷一第23頁），可見雙方約定子女之保險契約之保
          險費由雙方以各負擔2分之1方式繳付，附有受益人改
          為雙方各2分之1之條件，但一方面被告未舉證證明該
          條件已成就，另方面其子女似乎僅是被保險人，而不
          是要保人或受益人，則其子女之保險契約無非兩造理
          財安排之一環，要與扶養無關。
　　　　⑷故被告主張關於為原告墊付未成年子女扶養費用，依
          不當得利及系爭協議第6條請求返還2分之1代墊費用
          云云，亦均不可採。
（五）綜上所述，原告依系爭協議第8條、第10條之約定，請求
      被告給付577,500元，及其中465,500元部分自起訴狀繕本
      送達翌日即109年12月15日起，其餘112,000元部分自變更
      訴之聲明暨陳述意見㈤狀繕本送達翌日即110年12月10日起
      ，均至清償日止，按年息5%計算之法定遲延利息部分，為
      有理由，應予准許；逾此部分之請求，即無理由，應予駁
      回。
（五）原告勝訴部分，兩造分別陳明願供擔保請准宣告假執行或
      免為假執行，核無不合，爰分別酌定相當之擔保金額，予
      以准許。至於原告敗訴部分，其假執行之聲請失所依附，
      應予駁回。
五、本件事證已臻明確，兩造其餘之攻擊、防禦方法，核與判決
    結果不生影響，毋庸逐一論列，併此敘明。
六、訴訟費用負擔之依據：民事訴訟法第79條。
中　　華　　民　　國　　111 　年　　9 　　月　　1 　　日
                  民事第三庭    法  官  蔡嘉裕
正本係照原本作成。
如對本判決上訴，須於判決送達後20日內向本院提出上訴狀。如
委任律師提起上訴者，應一併繳納上訴審裁判費。
中　　華　　民　　國　　111 　年　　9 　　月　　1 　　日
                                書記官  譚鈺陵
附表：
日期 匯款金額 溢付金額 106/11/15 60,000   106/12/15 76,000  16,000  107/01/17 60,000   107/01/17 16,000  16,000  107/02/14 76,000  16,000  107/03/15 96,000  36,000  107/04/16 80,000  20,000  107/05/16 60,000   107/06/14 60,000   107/07/16 60,000   107/08/15 60,000   107/09/14 60,000   107/10/23 60,000   107/11 0   107/12/20 54,500   108/01/22 60,000   108/02/19 35,000   108/02/19 25,000   108/03/21 60,000   108/04/19 60,000   108/05/17 60,000   108/06/18 60,000   108/07/17 65,000  5,000  108/08/19 65,000  5,000  108/09/17 65,000  5,000  108/10/21 65,000  5,000  108/11/19 65,000  5,000  108/12/16 65,000  5,000  109/01/31 65,000  5,000  109/02/20 65,000  5,000  109/03/24 65,000  5,000  109/04/20 65,000  5,000  109/05/28 65,000  5,000  109/06/30 65,000  5,000  109/07/20 65,000  5,000  109/08/17 65,000  5,000  109/09/21 65,000  5,000  109/10/30 65,000  5,000  109/11/25 65,000  5,000  109/12/24 65,000  5,000  共計  194,000